【裁判字號】    97,聲減,432
【裁判日期】    971215
【裁判案由】    聲請減刑
【裁判全文】
臺灣士林地方法院刑事裁定             97年度聲減字第432號
聲  請  人  臺灣士林地方法院檢察署檢察官
受  刑  人  甲○○
上列受刑人因違反毒品危害防制條例等案件，已經判決罪刑確定
，聲請人聲請減刑（97年度聲減字第548 號），本院裁定如下：
    主  文
甲○○所犯如附表編號1 之罪，減為如附表編號1 所示之刑，與
所犯如附表編號2 、3 、4 、5 、6 之罪已減得之刑，應執行有
期徒刑壹年。
    理  由
一、查受刑人甲○○於附表所列日期犯如附表所列之罪，經如附
    表所列之法院判處如附表所列之刑確定在案。茲檢察官以其
    犯罪時間，均在民國96年4 月24日以前，所犯如附表所示各
    罪，均核與中華民國九十六年罪犯減刑條例第2 條第1 項第
    3 款規定相符，其中附表編號2 之罪經本院96年度聲減字第
    3019號裁定減為有期徒刑3 月又15日，附表編號3 、4 、5
    、6 之罪經臺灣高等法院97年度上訴字3426號減為有期徒刑
    2 月、2 月、2 月、2 月，並定應執行刑有期徒刑7 月，爰
    聲請就附表編號1 之罪予以減刑，並與附表編號2 、3 、4
    、5 、6 之罪已減得之刑定其應執行刑。
二、按中華民國九十六年罪犯減刑條例第10條第1 項規定：「裁
    判確定前犯數罪均應減刑而未定執行刑者，就各罪依第二條
    、第四條、第六條至第八條規定減刑後，適用刑法第五十一
    條定其應執行之刑」，稽其立法理由，係因依減刑條例應減
    刑之數罪併罰或不合數罪併罰案件，依現行規定，須由檢察
    官分別向各該法院聲請裁定減刑及由該案犯罪事實最後判決
    之法院之檢察官聲請該法院裁定定應執行刑，勢將影響減刑
    及釋放作業之順利進行，爰特別規定得由檢察官或應減刑之
    人犯合併向其中一裁判法院聲請裁定減刑，而該裁判法院裁
    定減刑後，亦得適用刑法第51條規定定其應執行之刑，以爭
    取時效。是前開有關減刑及定執行刑管轄法院之規定，顯係
    刑事訴訟法第477 條之特別規定，依特別法優於普通法之原
    則，自應優先適用該減刑條例之規定。故而一人犯數罪，且
    經二以上法院裁判確定者，不論係數罪併罰或不合數罪併罰
    之數罪，均得由一檢察官或應減刑之人犯合併向其中一裁判
    法院聲請裁定減刑，並非祇得向各罪最後審理事實之法院聲
    請裁定減刑（最高法院97年度台非字第109 號判決參照）。
    本件聲請人聲請就如附表編號1 之罪刑減刑後，就附表各罪
    定應執行刑，雖本院非被告所犯如附表所示各罪之最後事實
    審法院，揆之前引規定，仍有管轄權，先予敘明。
三、再按裁判確定前犯數罪者，併合處罰之，數罪併罰有二裁判
    以上者，依第51條之規定，定其應執行之刑，刑法第50條、
    第53條定有明文，故數罪併罰案件之「執行完畢」，係指數
    罪定應執行之刑後，已將該應執行之刑執行完畢而言，若僅
    數罪中之一罪所宣告之刑執行完畢，而數罪合併所定應執行
    之刑尚未執行完畢，應認為合於中華民國九十六年罪犯減刑
    條例第8 條第1 項所規定「執行未完畢」之要件（最高法院
    78年度第2 次刑事庭會議決議及臺灣高等法院96年7 月11日
    刑事庭庭長會議討論中華民國九十六年罪犯減刑條例法律問
    題(三)決議第2 號參照）。查受刑人甲○○所犯如附表所列各
    罪，既經本院及臺灣高等法院先後判決確定，且屬裁判確定
    前所犯數罪，此有各該判決書及臺灣高等法院被告前案紀錄
    表1 份在卷可稽，而受刑人就附表編號1 所示之罪，雖於96
    年3 月26日易科罰金執行完畢，且附表編號2 所示之罪，亦
    於96年12月19日易科罰金執行完畢，惟就合於定執行刑之附
    表編號3 、4 、5 、6 所示之罪迄今尚未執行完畢，揆諸前
    揭說明，如附表所示之案件自合於中華民國九十六年罪犯減
    刑條例第8 條第1 項所規定「執行未完畢」之要件，仍應予
    以減刑，是聲請人聲請就附表編號1 之罪予以減刑，亦無不
    合，
四、再按數罪併罰，有二裁判以上者，依刑法第51條規定，定其
    應執行刑，同法第53條定有明文，業如前述。惟刑法於94年
    1 月7 日修正公布，並自95年7 月1 日施行，依修正後刑法
    第2 條第1 項規定：「行為後法律有變更者，適用行為時之
    法律。但行為後之法律有利於行為人者，適用最有利於行為
    人之法律。」，而依刑法第51條定應執行刑時，應依修正後
    刑法第2 條第1 項規定，適用最有利於行為人之法律（最高
    法院95年5 月23日第8 次刑事庭會議決議參照）。經查，受
    刑人於修正刑法施行前之95年2 月2 日犯如附表編號1 所示
    之罪，依修正前刑法第51條第5 款規定：「數罪併罰，分別
    宣告其罪之刑，依左列各款定其應執行者：宣告多數有期徒
    刑者，於各刑中之最長期以上，各刑合併之刑期以下，定其
    刑期。但不得逾二十年」，修正後刑法第51條第5 款則規定
    ：「宣告多數有期徒刑者，於各刑中之最長期以上，各刑合
    併之刑期以下，定其刑期。但不得逾三十年」，比較新舊法
    之結果，修正後刑法第51條第5 款並未較有利於受刑人，依
    修正後刑法第2 條第1 項前段之規定，仍應依修正前刑法第
    51條第5 款規定，定其應執行之刑。
五、次按修正後刑法施行法第3 條之1 第3 項雖規定：「於94年
    1 月7 日刑法修正施行前犯併合處罰數罪中之一罪，且該數
    罪均符合第41條第1 項得易科罰金之規定者，適用90年1 月
    4 日修正之刑法第41條第2 項規定」，且本件受刑人所犯如
    附表編號1 之罪，其犯罪時間在刑法修正施行前，惟其所犯
    如附表編號3 至編號6 所示4 罪則因其違反之藥事法第83條
    第1 項之罪，係最重本刑為7 年以下有期徒刑以下之刑之罪
    ，不符易科罰金之規定，是不能依前引修正後刑法施行法第
    3 條之1 第3 項規定適用修正前刑法第41條第2 項規定，就
    所定應執行刑部分諭知易科罰金之折算標準，應予敘明。
六、綜上所述，茲受刑人所犯如附表編號1 之罪，符合中華民國
    九十六年罪犯減刑條例之減刑條件，爰依該條例第2 條第1
    項第3 款規定予以減刑，再依修正前刑法第51條第5 款規定
    與附表編號2 、3 、4 、5 、6 之罪已減得之刑定其應執行
    刑。
七、依中華民國九十六年罪犯減刑條例第2 條第1 項第3 款、第
    8 條第1 項、第3 項、第10條、第12條，刑法第2 條第1 項
    前段，修正前刑法第51條第5 款，裁定如主文。
中    華    民    國    97    年    12    月    15    日
                  刑事第五庭法  官  許辰舟
以上正本證明與原本無異。
如不服本裁定應於裁定送達後5 日內向本院提出抗告狀。
                            書記官  李典育
中    華    民    國    97    年    12    月    15    日


司法院資訊處製作；財團法人民間司法改革基金會備份。
